【裁判字號】    97,交聲,1160
【裁判日期】    970903
【裁判案由】    聲明異議
【裁判全文】
臺灣彰化地方法院交通事件裁定         97年度交聲字第1160號
移送機關即
原處分機關  交通部公路總局臺中區監理所彰化監理站
異  議  人
即受處分人  甲○○
上列受處分人因違反道路交通管理處罰條例案件，對於交通部公
路總局臺中區監理所彰化監理站民國97年8月7日所為之處分（彰
監四字第裁64-CG0000000號裁決書）聲明異議，本院裁定如下：
    主  文
異議駁回。
    理  由
一、原處分機關意旨略以：受處分人即異議人甲○○於民國96年
    10月7 日17時55分許，駕駛車號3329-QD 號自用小客車，行
    經新店市○○○路，因有「駕車行經有燈光號誌管制之交岔
    路口闖紅燈」之違規事由，為臺北縣政府警察局交通警察隊
    以北縣警交字第CG0000000 號舉發違反道路交通管理事件通
    知單（下稱舉發通知單）逕行舉發，嗣原機分機關依道路交
    通管理處罰條例第53條第1 項規定，裁處罰鍰5,400 元，並
    依同條例第63條第1 項第3 款規定，記違規點數3 點，於法
    應無不合等語。
二、聲明異議意旨略以：伊於96年11月7 日違規被照相舉發，但
    從未收到違規通知單，即被裁決雙倍之罰款，經詢問彰化監
    理站始知該違規通知單，已由郵局以寄存送達方式為送達。
    惟伊並未居住在戶籍地，且父親平時務農在田裡工作，很少
    在家，亦未收到郵件領取通知單之告示，故懇請查明並以最
    低罰款繳納等語，爰依法聲明異議等語。
三、汽車駕駛人駕駛汽車，應遵守道路交通標誌、標線、號誌之
    指示，道路交通安全規則第90條前段定有明文。又道路交通
    標誌標線號誌設置規則第206 條第5 款第1 目規定「圓形紅
    燈」之行車管制號誌係表示禁止車輛通行，並不得超越停止
    線或進入路口，如汽車行駛於道路上，行經有燈光號誌管制
    之交岔路口闖紅燈者，處新臺幣1,800 元以上5,400 元以下
    罰鍰，並記違規點數3 點，道路交通管理處罰條例第53條第
    1 項、第63條第1 項第3 款分別定有明文。次按處理違反道
    路交通管理事件，有關文書送達之程序，依行政程序法之規
    定。送達，於應受送達人之住居所、事務所或營業所為之。
    於應送達處所不獲會晤應受送達人時，得將文書付與有辨別
    事理能力之同居人、受僱人或應送達處所之接收郵件人員。
    送達，不能依前2 條規定為之者，得將文書寄存送達地之地
    方自治或警察機關，並作送達通知書2 份，1 份黏貼於應受
    送達人住居所、事務所、營業所或其就業處所門首，另1 份
    交由鄰居轉交或置於該送達處所信箱或其他適當位置，以為
    送達。前項情形，由郵政機關為送達者，得將文書寄存於送
    達地之郵政機關。寄存機關自收受寄存文書之日起，應保存
    3 個月。法院受理有關交通事件，準用刑事訴訟法之規定。
    送達文書，除本章有特別規定外，準用民事訴訟法之規定。
    寄存送達，自寄存之日起，經10日發生效力。違反道路交通
    管理事件統一裁罰基準及處理細則第5 條、行政程序法第72
    條第1 項前段、第73條第1 項、第74條，道路交通管理處罰
    條例第89條、刑事訴訟法第62條、民事訴訟法第138 條第 2
    項亦分別載有明文。
四、經查：
  (一)受處分人甲○○所有之車牌號碼3329-QD 號自用小客車，於
    9 6 年10月7 日17時55分，在新店市○○○路，為警逕行舉
    發受處分人有「駕車行經有燈光號誌管制之交岔路口闖紅燈
    」之違規事實等情，除為受處分人所不爭執外，並有違規查
    詢報表1 紙在卷可稽，受處分人本件違規行為堪以認定。
  (二)受處分人雖以未收到舉發通知單云云置辯，然查受處分人自
    89年間即設籍於「彰化縣竹塘鄉○○村○○路○ 段39號之1
    」，且迄今仍未變更，有法務部戶役政連結系統遷徙紀錄及
    個人基本資料查詢結果各1 紙在卷可稽，受處分人顯無廢止
    該址為住所之意思至明。況受處分人於本件96年10月間違規
    及警察機關送達舉發通知單時，亦從未陳報其有其他居所或
    應受送達處所，當非行政機關於戶籍登記資料或其他管道所
    能知悉，則對舉發之警察機關而言，受處分人之應受送達處
    所當為前開戶籍地址，應無違誤。而原舉發單位即臺北縣政
    府警察局交通警察隊就受處分人上開違規事件，於開立北縣
    警交字第CG0000000 號違規舉發通知單後，於96年11月1 日
    以第765999號大宗掛號郵件，委託郵政機關按上址送達，嗣
    因未獲會晤應受送達人本人，亦無受領文書之同居人、受僱
    人或應受送達處分接收郵件人員，將該送達文書自96年11月
    1 日寄存於彰化竹塘郵局，並作送達通知書2 份，1 份黏貼
    於應受送達人住居所門首，1 份置於該受送達處所信箱或其
    他適當位置，以為送達，此有交通部公路總局臺中區監理所
    彰化監理站中彰監字第0970015918號函、台北縣政府警察局
    送達證書1 紙附卷可參。按諸前揭規定，原處分機關既依行
    政程序法相關規定，將舉發發通知單送達於受處分人上開住
    所地，尚難謂送達為不合法。是以，本件舉發通知書應自寄
    存在彰化竹塘郵局時經10日即96年11月11日起發生送達之效
    力，不論受處分人實際有無前往領取該裁決書，該舉發通知
    書已生合法送達之效力。受處分人認為應以其實際收受違規
    通知單，始生合法效力云云，尚有誤會。
  (三)綜上所述，受處分人所有之上開自用小客車確有在前揭時、
    地闖紅燈行駛之違規行為，且上開舉發通知單既已依寄存送
    達程序而合法送達於受處分人，然受處分人未於舉發通知單
    上所載應到案日期前，到案聽候裁決，按諸前揭規定，原處
    分機關自應依違反道路交通管理事件統一裁罰基準表逕行裁
    決。從而，原處分機關依道路交通管理處罰條例第53條第 1
    項規定，裁處受處分人罰鍰5,400 元，並依同條例第63條第
    1 項第3 款規定，記違規點數3 點，核無違誤，本件受處分
    人之聲明異議為無理由，應予駁回。
據上論斷，應依道路交通管理處罰條例第87條第2項、道路交通
案件處理辦法第18條，裁定如主文。
中    華    民    國    97    年    9     月    3     日
                      交通法庭  法  官  簡婉倫
以上正本證明與原本無異。
如不服本裁定，應於裁定送達後 5日內向本院提出抗告狀 (須附
繕本)。
中    華    民    國    97    年    9     月    3     日
                                書記官  林盛輝


司法院資訊處製作；財團法人民間司法改革基金會備份。
